最高法院刑事判決　　　　　　　　　　　　　　　　　九十三年度台上字第二七號
　　上　訴　人　台灣高等法院高雄分院檢察署檢察官
　　被　　　告　甲○○
　　　　　　　　乙○○
　　　　　　　　 　　　 （另案在台灣屏東監獄執行）
右上訴人因被告等常業竊盜案件，不服台灣高等法院高雄分院中華民國九十一年十一
月二十七日第二審更審判決（九十一年度上更(一)字第二七○號，起訴案號：台灣高雄
地方法院檢察署八十九年度偵字第二八一九○號，九十年度偵字第六八四、二四九一
號），提起上訴，本院判決如左：
    主  文
原判決撤銷，發回台灣高等法院高雄分院。
    理  由
本件原判決以檢察官公訴意旨略稱：被告乙○○及第一審共同被告葉志青、廖茂良、
羅泓傑、楊金龍等人基於共同意圖為自己不法之利益，共組竊盜汽車恐嚇取財集團，
由被告甲○○透過黃振貴，以每本新台幣（下同）八百元至二千元不等之代價，自網
路上向不知真實姓名者或向不知情之朋友，偽稱為股票或公司轉帳之用，而購得林正
理、蔡慶璋、林金樹、黃建毓、林財慶、謝春程、鐘得成、李春美、王榮發、許梅來
、游清洲、施金豐、邱金龍、蘇聖珽、蔡敬生等人之帳戶存摺、印章、提款卡、密碼
，再以每本帳戶八千元至一萬元不等之價金，轉賣予羅泓傑，供作該犯罪集團竊得汽
車後，恐嚇被害人給付贖款時，匯款帳戶之用。廖茂良、羅泓傑、楊金龍、葉志青等
乃共同連續於原判決犯罪事實一覽表所示時間、地點竊取陸國棟等九十二人所有自用
小客車；乙○○、廖茂良與真實姓名不詳綽號為大頭者共同在高雄市，於時間、地點
不詳之處所，共同行竊一次。得手後分別以電話逐一向失主恐嚇要支付贖款，否則將
予解體，致陸國棟等九十二人心生畏懼而按指定之人頭帳戶匯入二萬五千元至三十萬
元不等之贖款，總計得款約八百餘萬元。嗣廖茂良、羅泓傑、葉志青三人於民國八十
九年十月十八日，共乘一部自用小客車，至高雄市○○○路九十一號土地銀行，由羅
泓傑下車提領贓款時，為員警當場查獲，廖茂良、葉志青趁機駕車逃逸。復經檢察官
指揮於八十九年十月二十四日晚上十時許，在高雄市○○路與北平街口，捕獲廖茂良
，起獲易利信牌行動電話及贖車贓款十三萬元等情。因認被告乙○○、甲○○涉犯刑
法第三百二十二條常業竊盜及第三百四十六條第一項恐嚇取財罪嫌。惟經審理結果，
認為不能證明被告等犯罪，乃撤銷第一審諭知被告乙○○無罪；及論處甲○○幫助以
竊盜為常業罪刑之判決，改判諭知被告等無罪。固非無見。
惟查：(一)、審理事實之法院，對於有罪、無罪判決書所記載之證據，須實際存在，倘
判決書所採信之證據與卷宗內筆錄或文件之內容顯不相適合，即屬證據上理由矛盾，
其判決當然違背法令。本件原判決認定被告乙○○無罪，係以廖茂良、羅泓傑、楊金
龍等三人警訊之自白，均未提及被告乙○○有參與犯罪事實一覽表之九十二件竊盜案
之犯行為主要論據。惟查被告乙○○於警訊供稱：「我曾於葉志青介紹廖茂良之當天
晚上，三人一同外出行竊一次」「我負責開車接應，由廖茂良下車行竊」（見影印卷
(七)八十九年十二月六日警詢筆錄第一頁反面），偵查中供稱：「只偷了一部車。我負
責領錢」（見九十年度偵字第六八四號卷第二五○頁第四行），於原審調查時供述「
我只負責領錢而已，我記得那次領十萬元」「（為何警訊、偵訊中承認犯案？）我是
說……隔天領到錢之後，由我把車子開走，我把車子丟棄在路邊，他們再通知車主說
車子放在那裡」「（八十九年七、八月間你跟葉志青、廖茂良去高市行凹子底偷了一
部三千ＣＣ的小客車？）有的，後來是我去領錢，我與廖茂良去偷車，只是作了這一
次而已」（見上訴卷第五十四頁第十四行、第五十五頁第六行至第八行、第七十七頁
最後一行、第七十八頁第一、二行）；廖茂良於警訊供稱：「我曾和葉志青於八十九
年七、八月間，和葉志青的一位友人外出犯案，在高雄市凹子底一帶，共同竊得一部
日產三千西西自小客車」（見影印卷(四)、八十九年十二月八日警詢筆錄第二頁），於
第一審調查時稱「我跟葉志青把車子偷來之後，交給很像乙○○去藏匿，是葉志青打
電話去恐嚇車主，……乙○○只跟我們作過一次」（見一審卷第九十八頁第一至三行
）；再參照被害人莊永育於警詢中指稱其所有日產三千ＣＣ轎車於八十九年七月十六
日十九時許在高雄市○○區○○路與文心路口失竊，於翌日將贖款分為十萬元及三萬
元匯入指定帳戶，一小時後歹徒通知伊至高雄市左營區凹子底尋找車子（見影印卷(八)
第三十七頁、第三十八頁）；被告乙○○與廖茂良於警詢、偵查及審理之供述似非僅
為自白，而無其他事實佐證，原審未詳細比對卷內資料，遽予採信被告之與卷內重要
相關證據顯不相符之辯解，不惟其採證違法，且因調查未盡致心證形成之條件未臻完
備，影響真實之發現。(二)、被告甲○○透過黃振貴以每本八百元至二千元不等之代價
購得林正理、李春美等人之帳戶存摺、印章、提款卡密碼，再以每本帳戶八千元至一
萬元不等價金轉賣予羅泓傑供作彼等竊車後，恐嚇被害人付贖款時匯入帳戶使用。此
為原審認定之事實，雖原審以被告甲○○之主觀犯意僅係在幫助羅泓傑販賣六合彩明
牌，而非在幫助羅泓傑為常業竊盜，固非無見。惟按被告甲○○係成年智力成熟正常
之人，理應知悉存摺、印章與金融卡係重要財物，一般情形下，僅本人或親人方得使
用，被告甲○○與羅泓傑略有交往，竟同意收購人頭帳戶交付羅泓傑，復約定代價，
其對於羅泓傑利用其帳戶作犯罪之用，應有認識，是其可預見上開金融帳戶將被不法
之徒用於犯罪贓款之匯入流出而不違反其本意。原判決未進一步查證，遽為甲○○有
利之判決，亦有調查未盡之可議。以上或為上訴意旨所指摘，或為本院得依職權調查
之事項，應認有發回更審之原因。又蔡慶璋、林金樹、蘇聖珽、林財慶四戶人頭帳戶
係羅泓傑及其同夥所使用者。而乙○○另經移送併辦之竊盜案有多起指示失主將贖款
匯入上述四人頭帳戶，此是否足以證明公訴人指訴乙○○與羅泓傑等人為同一竊車集
團而共同實施犯行一節屬實？案經發回，宜併注意及之。
據上論結，應依刑事訴訟法第三百九十七條、第四百零一條，判決如主文。
中　　　華　　　民　　　國　　九十三　　年　　　一　　　月　　　八　　　日
                              最高法院刑事第八庭
                                  審判長法官  陳　炳　煌
                                        法官  陳　世　雄
                                        法官  韓　金　秀
                                        法官  吳　信　銘
                                        法官  徐　文　亮
      右正本證明與原本無異
                                              書  記  官
中　　　華　　　民　　　國　　九十三　　年　　　一　　　月　　　八　　　日
                                                                        Ｌ
